【裁判字號】    89,訴,1457
【裁判日期】    891221
【裁判案由】    違反槍砲彈藥刀械管制條例等
【裁判全文】
臺灣桃園地方法院刑事判決                        八十九年度訴字第一四五七號
    公  訴  人  臺灣桃園地方法院檢察署檢察官
    被      告  甲○○
右列被告因違反槍砲彈藥刀械管制條例案件，經檢察官提起公訴（八十九年度偵字第
一三一四七號），本院判決如左：
        主  文
甲○○行使偽造私文書，足以生損害於他人，處有期徒刑伍月，富家房屋房屋租賃契
約書上署名為「洪昇」名義之署押陸枚及指印陸枚均沒收，又未經許可，寄藏可發射
子彈具有殺傷力之改造金屬玩具手槍，處有期徒刑壹年貳月，併科罰金新台幣貳拾萬
元，罰金如易服勞役，以罰金總額與陸個月之日數比例折算，並應於刑之執行完畢或
赦免後，令入勞動場所，強制工作壹年，扣案改造金屬玩具手槍壹把（含彈罩壹個）
「槍枝管制編號：0000000000號」沒收，應執行有期徒刑壹年陸月，併科
罰金新台幣貳拾萬元，罰金如易服勞役，以罰金總額與陸個月之日數比例折算，並應
於刑之執行完畢或赦免後，令入勞動場所，強制工作壹年，富家房屋房屋租賃契約書
上署名為「洪昇」名義之署押陸枚、指印陸枚及扣案改造金屬玩具手壹把（含彈罩壹
個）「槍枝管制編號：0000000000號」均沒收。
        事  實
一、甲○○有如附表所載之前案紀錄，且前後所犯經合併定其應執行刑及接續執行，
    甫於八十七年七月二十八日假釋出獄（指揮書執畢日期為九十一年十月二十二日
    ，未構成累犯），甲○○前因案通緝，為免為警查緝逮捕，竟基於行使偽造私文
    書之犯意，於民國八十九年七月三十一日下午三時許，在臺北縣鶯歌鎮○○路三
    二九巷二二弄十七號「富家房屋仲介公司」，向胡維裕承租坐落臺北縣鶯歌鎮○
    ○街八十七之一號七樓（起訴書誤載為八十七之七樓）該房屋，並在屬私文書性
    質之富家房屋房屋租賃契約書上，偽造署名為「洪昇」之署押二枚及指印六枚（
    因該房屋房屋租賃契約係一式三份，經甲○○偽造二枚署押後，經複印結果成為
    六枚，又指印則係各份蓋印，並非複印），嗣偽造完成後，旋向前址鶯歌鎮○○
    街八十七之一號七樓屋主胡維裕及前述「富家房屋仲介公司」仲介人員各提出行
    使乙份富家房屋房屋租賃契約書，足以生損害於洪昇及胡維裕。
二、又甲○○明知未經許可不得寄藏可發射子彈具有殺傷力之各式槍砲及子彈，竟於
    八十九年八月二日下午下午六或七時許，在前址鶯歌鎮○○街八十七之一號七樓
    ，受友人乙○○（由臺灣桃園地方法院檢察署檢察官簽移本院併案審理）之託，
    寄存藏匿乙把可發射子彈具有殺傷力之仿ＢＥＲＥＴＴＡ廠半自動手槍製造之改
    造金屬玩具手槍（更換土造金屬槍管及土造撞針改造而成）（含彈匣乙個）「槍
    枝管制編號：0000000000號」，及可擊發具有殺傷力之改造子彈二顆
    （由玩具金屬彈殼加裝直徑約７MM之金屬彈頭改造而成，均已擊發鑑驗）（起訴
    書誤載為十二顆子彈均具有殺傷力，詳後述），嗣於八十九年八月三日（起訴書
    誤載為九月三日）凌晨時許，乙○○另案在桃園縣中壢市○○路為警查獲，隨於
    同日凌晨四時許帶同員警前去上址鶯歌鎮○○街八十七之一號七樓查緝該把可發
    射子彈具有殺傷力之仿ＢＥＲＥＴＴＡ廠半自動手槍製造之改造金屬玩具手槍及
    二顆可擊發具有殺傷力之改造子彈，因甲○○將房門反鎖無法開啟而作罷，繼甲
    ○○隨於八十九年八月四日下午七時三十分許，在上址鶯歌鎮○○街八十七之一
    號七樓，將其所寄藏之前述該把槍枝（含彈匣乙個）及二顆子彈，交付屋主胡維
    裕託請其交由員警處理。
三、案經桃園縣警察局平鎮分局報請臺灣桃園地方法院檢察署檢察官偵查起訴。
        理  由
一、訊據被告甲○○對於右揭犯罪事實業於本院八十九年十二月七日審理中坦承不諱
    ，核與證人胡維裕於警訊及檢察官八十九年九月二十五日偵訊時結稱，被告確有
    以「洪昇」名義，於八十九年七月三十一日，與其簽訂坐落鶯歌鎮○○街八十七
    之一號七樓該房屋之租賃契約書，且被告亦有於八十九年八月四日下午七時三十
    分許，將其所寄藏之前述該把槍枝（含彈匣乙個）及二顆子彈交其轉交員警處理
    等語，又證人乙○○於本院八十九年十二月七日審理中亦結稱，其確有於八十九
    年八月一或二日寄放前述該把槍枝（含含彈匣乙個）及二顆子彈，在被告上址鶯
    歌鎮○○街八十七之一號七樓賃居處，且亦有告知被告該情等語，此外復有富家
    房屋房屋租賃契約書乙紙在卷足憑，並有如犯罪事實欄所載之該把槍枝（含彈匣
    乙個）及子彈二顆扣案足參，又扣案該把槍枝及二顆子彈，經送請內政部警政署
    刑事警察局鑑定結果，認係仿ＢＥＲＥＴＴＡ廠半自動手槍製造之金屬玩具手槍
    更換土造金屬槍管及土造撞針改造而成「槍枝管制編號：0000000000
    號」，機械性能良好，可擊發子彈，認具殺傷力，又送鑑子彈二顆，認係由玩具
    金屬彈殼加裝直徑約７MM之金屬彈頭改造而成，可擊發，認具殺傷力乙節，有該
    局八十九年八月十六日刑鑑字第一一二六六三號鑑定通知書及同局八十九年十一
    月七日（八九）刑鑑字第一六九九九七號函各乙紙附卷可參，是本件事證明確，
    被告犯行足堪認定，應予依法論科。
二、查決定偽造文書罪之罪數標準，似應一併考量(1)、被冒用作成名義人人數；(2)、
    文書物理物體件數；(3)、文書內容事項個數；(4)、及參照具體事態，而著眼於因
    該偽造文書所被侵害之公共信用等因素，據以決定偽造文書罪之罪數，查被告於
    八十九年七月三十一日固有偽造三份房屋租賃契約書（計三紙文書物理物體件數
    ），惟被冒用之作成名義人僅有一人（即洪昇），且透過該三紙文書所得證明之
    事實個數似亦僅有一個（房屋租賃法律關係），再參照房屋租賃契約書該具體事
    態，似亦僅侵害私文書作成名義之一個公共信用法益，故被告固有於八十九年七
    月三十一日偽造三份房屋租賃契約書，然似不得以偽造之文書件數計算其法益數
    目，應僅論為一罪，其次，行為人以個別之數個舉動在同一時間及場所，而於時
    間、空間緊密之銜接關係下，以實施方式之同一性，將數個舉動針對同一行為客
    體為之，並充足同一不法構成要件，而侵害同一法益，且該數個動作在事實上具
    有不可分離之密接關係，依經驗及規範之尺度，自應將該數個單一身體舉動合為
    一體，評價為法律意義上之一行為，並皆於法律上包括地評價為行為違法內容一
    體性之接續犯，亦即如數行為於同時同地或密切接近之時地實施，侵害同一法益
    ，各行為之獨立性極為薄落，依一般社會健全觀念，此數次行為並無時間間斷，
    事實上有不可分離之密接關係，在刑法評價上視為數個舉動之接續進行，應包括
    為一行為予以評價，為接續犯之包括一罪，最高法院八十六年臺上字第三二九五
    號判決、八十七年臺上字第一八一一號、第三八九六號判決可資參照，是被告固
    偽造三份房屋租賃契約書，嗣並向證人胡維裕及前開「富家房屋仲介公司」仲介
    人員二人各提出行使該紙偽造之之房屋租賃契約書，衡諸前揭說明，被告偽造私
    文書及行使偽造私文書之行為似應皆評價為接續犯之包括一罪，再被告偽造「洪
    昇」名義之署押及指印行為，係屬於偽造私文書之階段、部分行為，組成其偽造
    私文書行為之一部，又其偽造私文書後復加以提出行使，偽造之低度行為應為行
    使之高度行為所吸收，不另論罪，核被告所為係犯刑法第二百十六條、第二百十
    條之行使偽造私文書罪，槍砲彈藥刀械管制條例第十一條第四項之未經許可，寄
    藏可發射子彈具有殺傷力之改造金屬玩具手槍罪（起訴書誤載為空氣槍），及同
    條例第十二條第四項之未經許可，寄藏子彈罪（起訴書證據並所犯法條欄漏未論
    及該罪），又寄藏係指受託寄存並為藏匿，受託保管之人於事理本質上當然持有
    該標的物，故保管本身即為寄藏概念之核心，保管行為本身即為持有，而持有顯
    係受寄之當然結果，最高法院七十四年臺上字第三四○○號判例可資參照，是持
    有行為既係寄藏行為之當然結果，自不得另論持有罪，又被告以一行為同時寄藏
    前述該把改造金屬玩具手槍及二顆子彈，為想像競合犯，應依刑法第五十五條之
    規定，從一重之槍砲彈藥刀械管制條例第十一條第四項之未經許可，寄藏可發射
    子彈具有殺傷力之改造金屬玩具手槍罪處斷，再被告所犯前開二罪（行使偽造私
    文書罪及未經許可，寄藏可發射彈具有殺傷力之改造金屬玩具手槍罪），犯意各
    別，行為互殊，應予分論併罰。爰審酌被告之品行、犯罪之動機、手段、犯罪所
    生之危害及犯罪後已坦承犯行，深具悔意，犯罪後態度尚稱良好等一切情狀，爰
    各量處如主文所示之刑，並合併定其應執行刑，另就併科罰金刑部分，諭知易服
    勞役之折算標準，以資懲戒。
三、扣案之該把改造金屬玩具手槍（含彈匣乙個）「槍枝管制編號：0000000
    000號」，係屬於違禁物，應依刑法第三十八條第一項第一款之規定，宣告沒
    收之，又富家房屋房屋租賃契約書上「洪昇」名義之署押六枚、指印六枚，均應
    依刑法第二百十九條之規定宣告沒收之（蓋被告偽造洪昇名義之署押、指印行為
    ，雖構成其偽造私文書行為之一部，不得另論以刑法第二百十七條第一項之罪，
    但其所偽造之署押，仍應依同法第二百十九條之規定予以段收，最高法院四十七
    臺上字第八八三號判例可資參照）。
附表：
┌──┬─────┬─────┬──────┬───────┬──────┐
│編號│所犯罪名  │判決確定法│宣示判決日期│宣告刑度      │備考        │
│    │          │院及案號  │            │              │            │
││          │          │            │              │            │
├──┼─────┼─────┼──────┼───────┼──────┤
│一  │贓物罪    │臺灣桃園地│八十三年十月│有期徒刑四月  │編號一至五所│
│    │          │方法院八十│十一日      │              │宣告之罪刑，│
│    │          │三年度易緝│            │              │經本院於八十│
│    │          │第一八七號│            │              │四年十一月二│
├──┼─────┼─────┼──────┼───────┤十三日合併定│
│    │          │          │            │              │其應執行刑為│
│    │          │          │            │              │有期徒刑三年│
│    │          │          │            │              │            │
│二  │竊盜      │臺灣桃園地│八十三年十月│有期徒刑八月  │            │
│    │          │方法院八十│十三日      │              │            │
│    │          │三年度易緝│            │              │            │
│    │  │第一九一號│            │              │            │
├──┼─────┼─────┼──────┼───────┤            │
│三  │竊盜      │臺灣桃園地│八十三年十一│有期徒刑六月  │            │
│    │          │方法院八十│月二十二日  │              │            │
│    │          │三年度易字│            │              │            │
│    │          │第四五八三│            │              │            │
│    │          │號        │            │              │            │
├──┼─────┼─────┼──────┼───────┤            │
│四  │違反麻醉藥│臺灣臺北地│八十三年十二│有期徒刑一年六│            │
│    │品管理條例│方法院八十│月二十七日  │月            │            │
│    │          │三年度易緝│            │              │            │
│    │          │第五二○號│            │              │            │
│    │          │          │            │              │            │
├──┼─────┼─────┼──────┼───────┤            │
│五  │妨害兵役  │臺灣桃園地│八十四年三月│有期徒刑六月  │            │
│    │          │方法院八十│十七日      │              │            │
│    │          │三年度易字│            │              │            │
│    │          │第五三九三│            │              │            │
│    │          │號        │            │              │            │
├──┼─────┼─────┼──────┼───────┤            │
│六  │偽造文書  │臺灣桃園地│八十四三月十│有期徒刑三月  │            │
│    │          │方法院八十│三日        │              │            │
│    │          │四年度易字│            │              │            │
│    │          │第二二號  │            │              │            │
├──┼─────┼─────┼──────┼───────┤            │
│七  │違反麻醉藥│臺灣桃園地│八十四年六月│有期徒刑五年六│            │
│    │品管理條例│方法院八十│六日        │月            │            │
│    │          │三年度訴字│            │              │            │
│    │          │第一九六八│            │              │            │
│    │          │號        │            │              │            │
└──┴─────┴─────┴──────┴───────┴──────┘


司法院資訊處製作；財團法人民間司法改革基金會備份。
